【裁判字號】    97,交訴,13
【裁判日期】    971120
【裁判案由】    肇事遺棄罪等
【裁判全文】
臺灣桃園地方法院刑事判決              97年度交訴字第13號
公  訴  人  臺灣桃園地方法院檢察署檢察官
被      告  乙○○
選任辯護人  謝良駿律師
            李銘洲律師
上列被告因肇事遺棄罪等案件，經檢察官提起公訴（96年度偵字
第4558號），本院判決如下：
    主  文
乙○○因過失致人於死，處有期徒刑柒月，減為有期徒刑月又
拾伍日，如易科罰金，以新臺幣壹仟元折算壹日；又駕駛動力交
通工具肇事，致人死亡而逃逸，處有期徒刑柒月，減為有期徒刑
月又拾伍日，如易科罰金，以新臺幣壹仟元折算壹日。應執行
有期徒刑陸月，如易科罰金，以新臺幣壹仟元折算壹日。
    事  實
一、乙○○於民國95年12月26日上午7時55分許，駕駛車號8E—3
    668 號自用小客車，沿桃園縣楊梅鎮○○路往平鎮方向行駛
    ，行經無號誌之楊梅鎮○○路367 巷口時，本應注意轉彎車
    應讓直行車先行，且須注意車前狀況及兩車併行之間隔，並
    隨時採取必要之安全措施，依當時天候晴、光線為日間自然
    光線、視線良好、路面為乾燥、平坦柏油道路，亦無缺陷及
    障礙物，並無任何足令乙○○不能注意之情事，竟疏未注意
    轉彎車應讓直行車先行，且須注意車前狀況及兩車併行之間
    隔，並隨時採取必要之安全措施，貿然右轉楊梅鎮○○路36
    7 巷，適有同向由林彰日騎乘腳踏車行駛在側，詎遭乙○○
    所駕駛上開自小客車右轉時擦撞左側身體，致人車倒地受傷
    ，乙○○見狀不思留在現場施以救助，反逕自駕車逃逸，嗣
    林彰日經救護車送往楊梅天成醫院住院急救，經診斷受有右
    側腦出血，於96年1 月16日再轉送長庚紀念醫院林口分院救
    治，甫因已達無生活、自我照顧能力之重傷害植物人狀態而
    於同年3 月6 日出院轉往護理之家，復於同年4 月10日因無
    心跳、血壓送長庚紀念醫院林口分院急救，終因中樞神經衰
    竭併發呼吸衰竭而不治，嗣經警調閱監視器錄影畫面而循線
    查悉上情。
二、案經林彰日之子甲○○訴由桃園縣政府警察局楊梅分局報請
    臺灣桃園地方法院檢察署檢察官偵查起訴。
    理  由
壹、證據能力之判斷：
一、按被告以外之人於審判外之陳述，雖不符前四條之規定，而
    經當事人於審判程序同意作為證據，法院審酌該言詞陳述或
    書面陳述作成時之情況，認為適當者，亦得為證據。刑事訴
    訟法第159條之5第1項定有明文。
二、檢察官、被告乙○○及其辯護人對於本院認定犯罪事實所引
    用之證據方法，均未爭執證據能力，並同意作為證據（見本
    院97年度交訴字第13號卷第24頁），本院審酌其作成時之情
    況，認為並無不適當之情事，均得作為證據。
貳、認定事實所憑之證據及理由：
一、有關過失致人於死部分：
  (一)上揭事實，業據被告乙○○於警詢、偵訊及本院審理中均坦
    承不諱，並有監視器錄影畫面光碟1 片、道路交通事故現場
    圖（詳96年度偵字第4558號偵查卷第10頁）、道路交通事故
    調查報告表(一)(二)（詳96年度年度偵字第4558號偵查卷第11頁
    至第12頁）、現場照片16張（詳96年度偵字第4558號偵查卷
    第14頁至第19頁、第26頁正反面）附卷足憑。被害人林彰日
    係因車禍致受有右側腦出血，嗣因已達無生活、自我照顧能
    力之重傷害植物人狀態而出院轉往護理之家，復因無心跳、
    血壓送醫急救，終因中樞神經衰竭併發呼吸衰竭而不治，有
    天成醫院驗傷診斷證明書及病歷、長庚紀念醫院林口分院死
    亡證明書及病歷、法務部法醫研究所96年9 月29日法醫理字
    第0960002887號函所檢附法醫文書審查鑑定書各1 份附卷可
    稽。綜此，由上開證物及鑑定書等補強證物，足證被告前開
    出於任意性自白核與事實相符。
  (二)按汽車行駛至交岔路口，轉彎車應讓直行車先行；又汽車行
    駛時，駕駛人應注意車前狀況及兩車併行之間隔，並隨時採
    取必要之安全措施，道路交通安全規則第102 條第1 項第7
    款及第94條第3 項定有明文。被告考領有駕駛執照，就上開
    規定應知之甚明，其駕駛汽車自應遵守上開規定，並應負有
    前開注意義務，而參之肇事當時天候晴、光線為日間自然光
    線、視線良好、路面為乾燥、平坦柏油道路，亦無缺陷及障
    礙物，對於車前各人、車之動態尚能確切掌握等情，有上開
    道路交通事故調查報告表(一)(二)、車禍現場照片16張附卷足按
    ，並無不能注意之情事，被告竟仍疏未注意轉彎車應讓直行
    車先行，且須注意車前狀況及兩車併行之間隔，並隨時採取
    必要之安全措施，致其所駕駛上開自用小客車撞擊被害人林
    彰日，其駕駛行為顯有過失，而其過失行為，復與被害人之
    死亡間，具有相當因果關係。
  (三)綜上，本件被告過失致死部分事證明確，被告犯行已堪認定
    ，自應依法論科。
二、有關肇事逃逸部分：
    訊據被告乙○○矢口否認有何駕駛動力交通工具肇事，致人
    死亡而逃逸之犯行，並辯稱略以：伊不知駕車撞到人，故駕
    車離去而未停下云云。經查︰
  (一)觀諸監視器錄影光碟及翻拍照片可知，被害人林彰日先騎乘
    腳踏車沿楊梅鎮○○路駛至永美路367 巷口前，約數秒後，
    被告乙○○所駕駛車號8E—3668號自小客車始自被害人左後
    方出現，並在右轉上開永美路367 巷口之際，所駕駛之自小
    客車右前側車身擦撞被害人林彰日之身體左側，致被害人林
    彰日人車倒地，又被告駕車右轉上開永美路367 巷時，理應
    注意右前側車況，顯可注意在其右前側有被害人林彰日騎乘
    腳踏車行駛中，而其右轉時，其自小客車右前車身直接擦撞
    被害人林彰日之左側身體而過，接觸面之廣，被告在車內駕
    車，豈會完全毫無所悉？況被害人林彰日在被擦撞後，旋向
    右人車倒地，又豈會毫無聲響？足認被告駕車肇事當時應明
    知已撞到人並致人受傷或死亡。是被告乙○○確於上揭時、
    地駕車撞擊被害人林彰日，並駕車逃逸，被告所辯，顯然與
    常情不符，實屬卸責之詞。
  (二)綜上，本件被告肇事逃逸部分事證明確，被告犯行已堪認定
    ，自應依法論科。
、論罪科刑之依據：
    核被告乙○○所為，係犯刑法第276 條第1 項之過失致人於
    死罪、刑法第185 條之4 之駕駛動力交通工具肇事，致人死
    亡而逃逸罪。被告所犯前揭2 罪間，犯意各別，行為互殊，
    應予分論併罰。爰審酌被告之品行、智識程度，以及刑法增
    訂第185 條之4 之駕駛動力交通工具肇事，致人死傷而逃逸
    罪係為追求交通安全，並科予駕駛人於肇事後應對被害人施
    以緊急救護措施，防止被害人死傷結果發生或擴大之義務，
    然被告之所為，已悖離上開法條之立法政策目的，犯罪情節
    非淺；被告未善盡注意義務，竟疏未注意遵守交通規則而肇
    致本案車禍，被害人因而死亡，其確有過失；其犯後坦承過
    失致死犯行，而否認肇事逃逸犯行，及迄未與被害人家屬達
    成民事和解，賠償被害人家屬損失及被害人因本件車禍而死
    亡等一切情狀，爰分別量處如主文所示之刑，併諭知易科罰
    金折算標準，末查，被告犯罪時間在中華民國96年4 月24日
    以前，符合中華民國96年罪犯減刑條例第2 條第1 項第3 款
    所規定減刑之要件，應均依同條例第2 條第1 項第3 款之規
    定，均減其宣告刑2 分之1 ，並分別就減得之刑諭知易科罰
    金之折算標準，及定應執行之刑暨諭知易科罰金之折算標準
    。
據上論斷，應依刑事訴訟法第299 條第1 項前段，刑法第276 條
第1 項、第185 條之4 、第41條第1 項前段、第51條第5 款，刑
法施行法第1 條之1 第1 項、第2 項前段，中華民國96年罪犯減
刑條例第2 條第1 項第3 款、第7 條、第9 條、第10條，判決如
主文。
本案經檢察官施昱廷到庭執行職務
中    華    民    國    97    年    11    月    20    日
                  刑事第六庭  審判長法  官  錢建榮
                                            呂美玲
                                            宣玉華
以上正本證明與原本無異。
如不服本判決應於收受判決後10日內向本院提出上訴書狀，並應
敘述具體理由。其未敘述上訴理由者，應於上訴期間屆滿後20日
內向本院補提理由書 (均須按他造當事人之人數附繕本)「 切勿
逕送上級法院」。
                                    書記官  陳育萱
中    華    民    國    97    年    11    月    27    日
附錄本案論罪科刑法條：
中華民國刑法第185條之4（肇事遺棄罪）規定：
駕駛動力交通工具肇事，致人死傷而逃逸者，處6 月以上5 年以
下有期徒刑。
中華民國刑法第276條（過失致死罪）規定：
因過失致人於死者，處2 年以下有期徒刑、拘役或2 千元以下罰
金。
從事業務之人，因業務上之過失犯前項之罪者，處5 年以下有期
徒刑或拘役，得併科3 千元以下罰金。


司法院資訊處製作；財團法人民間司法改革基金會備份。
